【裁判字號】    94,訴,1512
【裁判日期】    950126
【裁判案由】    搶奪
【裁判全文】
臺灣臺南地方法院刑事判決              94年度訴字第1512號
    公  訴  人  臺灣臺南地方法院檢察署檢察官
    被      告  甲○○
上列被告因搶奪案件，經檢察官提起公訴（94年度偵字第11543
號），本院判決如下：
    主  文
甲○○無罪。
    理  由
一、公訴意旨略以：被告甲○○於民國（下同）九十三年十一月
    十二日下午一時四十二分許，騎乘車號不詳之機車，途經臺
    南市○區○○街四十巷二一號前，因見乙○○獨行路旁，竟
    意圖為自己不法所有，騎車至乙○○右後方通過，同時出手
    搶奪其右手所持女用皮包一只（內置放有現金新臺幣〈下同
    〉二千餘元、身分證、健保卡、退休證各乙張、眼鏡一副〈
    價值約九千元〉及ＮＯＫＩＡ牌手機一支〈門號：0000
    000000號、手機序號：0000000000000
    00號，以下簡稱系爭手機〉等財物），得手後旋即騎車逃
    離現場。其並於當日下午三時四十九分許，將所使用門號為
    ：0000000000號ＳＩＭ卡，插入系爭手機內撥打
    電話，經警方調閱現場監視光碟片、通聯紀錄循線查獲上情
    ，因認被告涉有刑法第三百二十五條第一項之搶奪罪嫌。
二、按犯罪事實應依證據認定之，無證據不得認定犯罪事實；證
    據之證明力，由法院本於確信自由判斷，但不得違背經驗法
    則及論理法則；又不能證明被告犯罪者，應諭知無罪之判決
    ，刑事訴訟法第一百五十四條第二項、第一百五十五條第一
    項、第三百零一條第一項分別定有明文。而認定犯罪事實所
    憑之證據，雖不以直接證據為限，間接證據亦包括在內，然
    無論直接或間接證據，其為訴訟上之證明，須於通常一般之
    人均不致有所懷疑，而得確信其為真實之程度者，始得據之
    為有罪之認定，倘其證明尚未達到此一程度，而有合理之懷
    疑存在，致使無從為有罪之確信時，即應為無罪之判決（最
    高法院七十六年臺上字第四九八六號判例意旨可資參照）。
三、本件公訴意旨認為被告涉有搶奪罪嫌，無非以證人丙○○於
    警詢時之指認及被告持有並使用系爭手機等情為其主要論據
    ，復有卷附之現場監視光碟片一片、翻拍照片共二十三頁、
    通聯調閱查詢單（一）、（二）共三紙及被告全戶戶籍資料
    查詢單一紙可資佐憑。
四、訊據被告固坦承有於上揭時、地持有系爭手機，並將所使用
    門號為：0000000000號之ＳＩＭ卡，插入系爭手
    機內使用等情，惟堅決否認有何搶奪犯行，辯稱：系爭手機
    係伊於九十三年十一月十二日下午二時至四時間，在臺南市
    ○○路○段某電玩店內，以五百元之代價，向綽號為「南仔
    」、真實姓名年籍不詳之人購買取得，伊購得後立即以自己
    前述ＳＩＭ卡插入系爭手機內，並於一小時內撥打數通電話
    給不同友人，以測試系爭手機有無故障，之後就未再使用系
    爭手機，且在二十四小時之內復將系爭手機轉手給他人等語
    。
五、經查：
    （一）按被告以外之人於審判外之言詞或書面陳述，除法律
          有規定者外，不得作為證據。又被告以外之人於審判
          外之陳述，經當事人於審判程序同意作為證據，法院
          審酌該言詞陳述或書面陳述作成時之情況，認為適當
          者，亦得為證據。當事人於法院調查證據時，知有第
          一百五十九條第一項不得為證據之情形，而未於言詞
          辯論終結前聲明異議者，視為有前項之同意，刑事訴
          訟法第一百五十九條第一項及第一百五十九條之五分
          別定有明文。查本件被告對於證人丙○○於警詢時之
          陳述，在本院準備程序中，就證據能力表示無意見（
          見本院卷九十四年六月十九日準備程序筆錄），且未
          於本案言語辯論終結前聲明異議，本院審酌證人翁佳
          憲於警詢時之陳述，乃其親身觀看監視錄影帶畫面所
          為陳述，尚無不適當之情形，得為檢察官引為論罪之
          證據，先予說明。
    （二）證人丙○○雖於警詢中陳稱：「影片中搶奪乙○○之
          騎機車歹徒根本不是我，經我觀看後我覺得是甲○○
          本人；因為我看他的外型輪廓，他的身形、臉蛋，我
          一眼就認出是他了，所以我才這麼確定。」云云，並
          當場指認被告即為騎車搶奪之人（見警卷第十八頁、
          第三十五至三十七頁），惟觀諸卷附該監視錄影帶所
          翻拍之人物相片，其臉形相貌並不明確，僅依此模糊
          之影像是否即可辨識該人為何，已足令人起疑，更況
          證人丙○○於本院審理進行交互詰問時時具結證稱：
          「（被告問：你在警局看見的錄影帶是否我本人？）
          不太清楚，因為被告先說我拿手機給他，所以我就說
          （指認）是被告。」、「（檢察官問：為何你指認被
          告？）因我在監執行槍砲彈藥刀械管制條例案件，刑
          事組的人來偵訊我，我覺得莫名其妙，警察告訴我，
          是被告指認我的，我才說（監視錄影帶上之人）是被
          告。」、「（檢察官問：為何你看不出來，你就說你
          不知道就好？）因我被警察借（提）來借（提）去，
          我很生氣，所以才說（指認）被告。」、「（檢察官
          問：你在警察局說看監視錄影帶畫面身形、輪廓很像
          被告，你才說是被告？）我是有這樣說，因為當時被
          告說手機是我賣給他的，但是這不是事實。實際上（
          監視錄影帶）畫面很模糊，我不確定。」等語（見本
          院卷九十五年一月十二日審判筆錄第七頁），觀之證
          人先後於警詢時及本院審理中所為之陳述顯然相悖，
          則其前於警詢時之指認是否可信，已非無疑。又證人
          之證述，本會因為其記憶力、辨識力及描述事務之能
          力而有所不同，故證人所為證詞之憑信性究竟如何，
          除應就證人前後證述整體觀之外，亦應依據法院所觀
          察之證人特質予以判定，而本院參孜證人於審理時證
          稱：我無法在外面路上，僅從背影認出交往四、五年
          且曾同居之女友鄭淑月等語（見本院卷同日審判筆錄
          第十頁）以觀，堪認證人丙○○對與其有親密關係並
          極為熟悉之人既無法輕易辨認，足見本身辨識人之能
          力非佳，徵之其與被告間又無特殊情誼或有密切交往
          ，實難認其於警詢時，僅依畫面模糊之監視錄影帶指
          認被告毫無瑕疵。準此，本院認為證人於警詢時指認
          被告即為現場監視光碟片畫面中搶奪皮包之人，並非
          基於對被告容貌、身形熟悉，而出自內心實質確信所
          為之指認，乃係因聽聞自己遭被告指認涉有搶奪犯嫌
          ，心有不甘而故為不實之指認至明。故證人丙○○於
          警詢時之陳述，因與其於審理中具結之證詞不同，且
          查並未具有特別可信之情況，即難以遽採。
    （三）又經本院當庭勘驗前開現場監視光碟片畫面結果為：
          該位搶奪皮包之人是頭戴安全帽，騎機車，徘徊後見
          被害人迎面走來，先騎到被害人身後，再迴轉到被害
          人身旁用左手強拉被害人皮包得手。搶奪皮包之人身
          穿長袖服裝，「至於手臂有無刺青，無法從影片中看
          出，面貌也不甚清晰，並未戴眼鏡」等情（見本院卷
          同上審判筆錄第十頁）。此非但可以印證證人丙○○
          於本院審理時結證之證詞，與現場監視光碟片畫面狀
          況相符合，而可採信外，另被告本人手臂上有刺青圖
          案，而其於本案準備程序及審理程序期日均配戴眼鏡
          出庭應訊，且證人丙○○並於本院審理時結證稱：被
          告平時均有戴眼鏡並且手有刺青等語（見本院審判筆
          錄第九頁）無訛，則依據本院前開勘驗結果，上開現
          場監視畫面暨所翻拍之照片影像，因無可資辨識是否
          為被告之特徵，故根本無從斷定搶奪皮包之人即為被
          告，尚難僅憑此模糊之監視錄影帶畫面即可認定被告
          即為搶奪皮包之人。
    （四）再者，依通聯調閱查詢單（一）、（二）及全戶戶籍
          資料查詢單影本，固可證明0000000000號
          門號，係被告之母申請，由被告使用，且被告確有於
          九十三年十一月十二日下午三時四十九分許，將上開
          門號插入系爭手機使用等情。然依通聯調閱查詢單（
          一）之紀錄，被告剛開始使用系爭手機時，基地臺位
          置係在臺南市○○路○段一百十五號六樓，距離臺南
          市○○路○段約一公里之遠，則被告辯稱其當時係在
          金華路四段某電玩店內取得系爭手機並試用乙情，尚
          非無據。又被告插入自己門號ＳＩＭ卡使用系爭手機
          之時間，係自同日下午三時四十九分許至四時五十二
          分許，前後時間約為一小時之久，之後即未有再使用
          系爭手機之紀錄，且被告於該小時內，共與四個不同
          的門號通話總計十二次（門號分別為：000000
          0000號、0000000000號、00000
          00000號、0000000000號），其中有
          四次通話時間未達十秒，有九次通話時間未達一分鐘
          ，此亦與被告所辯其僅使用系爭手機一小時，並撥打
          數通電話與不同友人以測試系爭手機是否故障乙節大
          致吻合。職是，被告前揭辯詞，經核亦與通聯調閱查
          詢單（一）所示之情形相符，故其此部分所辯，尚堪
          採信。
六、綜上所述，證人丙○○前於警詢中指認被告為本案搶奪之人
    乙事既有諸多疑竇，自難僅憑其於警詢中之指認即可遽認該
    影帶中行搶之人為被告本人。又被告所辯既與卷證資料相符
    ，且非顯違常情，自洵堪採信。從而，本件依調查所得證據
    ，尚不足以證明被告確有公訴人所指之搶奪犯行。此外，復
    查無其他積極證據，足資證明被告有上開犯行，揆諸首開說
    明，其犯罪尚屬不能證明，自應諭知被告無罪之判決。
七、至於被告於本院審理時，坦承系爭手機係伊於九十三年十一
    月十二日下午二時至四時間，在臺南市○○路○段某電玩店
    內，以五百元之代價，向綽號「南仔」、姓名年籍不詳之人
    所購得等語（見本院卷同上審判筆錄），故其是否涉犯刑法
    第三百四十九條第二項之故買贓物罪嫌，自應由檢察官另行
    偵辦，併此敘明。
據上論斷，應依刑事訴訟法第三百零一條第一項，判決如主文。
本案經檢察官丁○○到庭執行職務。
中    華    民    國    95    年    1    月    26     日
                     刑事第六庭 審判長法  官  張瑛宗
                                      法  官  陳映佐
                                      法  官  徐千惠
以上正本證明與原本無異。
如不服本判決，應於判決送達後十日內，向本院提出上訴狀（應
附繕本）。
                                      書記官  鄭秀美
中    華    民    國    95    年    1    月    26     日


司法院資訊處製作；財團法人民間司法改革基金會備份。
